臺灣高等法院臺中分院民事裁定　　　九十三年度破抗字第五號
　　　抗　告　人　甲○○
　　　相　對　人　達克皮飾有限公司
抗告人因聲請相對人宣告破產事件，對於民國九十三年九月二十四日臺灣臺中地方法
院九十三年度破字第四三號所為裁定提起抗告，本院裁定如下：
抗告駁回。
抗告程序費用由抗告人負擔。
一、本件抗告人聲請及抗告意旨略以：相對人於民國（下同）九十一年九月三十日奉
　　報經濟部以九十一年九月三十日經授中字第○九一三二七七六六二○號函准解散
　　登記，並選任抗告人為清算人，嗣經清算，相對人資產總額僅新台幣（下同）三
　　百八十四萬七千一百二十九元，不足清償財政部台灣省中區國稅局台中市分局及
　　台中市稅捐稽征處等稅款及債權人債權共三千一百六十六萬九千一百九十九元，
　　爰聲請宣告破產。抗告人向原法院聲請破產時，曾附上資產負債表，詳列各項資
　　產內容、數量及估價，惟該資產清冊僅係初估之價值，尚需經換價程序，且相對
　　人所列之負債，扣除不具優先權之罰款後，僅餘四百十九萬零一百八十四元之債
　　權具有優先權，除上開欠稅外，是否尚有其他同一優先順位之多數債權人，原法
　　院竟在未查証下，遽為駁回，顯有不當。況破產宣告後，如破產財團之財產不敷
　　清償財團費用及財團債務時，法院因破產管理人之聲請，應以裁定宣告破產終止
　　，本件既尚未經宣告破產，自無破產財團債務及財團費用可言等語。
二、按破產，對債務人不能清償債務者，宣告之。破產法第五十七條定有明文。法院
　　就破產之聲請，應依職權為必要之調查，倘債務人確係毫無財產可構成破產財團
　　，或債務人之財產不敷清償破產財團之費用及財團之債務，無從依破產程序清理
　　其債務時，得以無宣告破產之實益，應裁定駁回聲請，此觀司法院二十五年院字
　　第一五○五號解釋自明（最高法院八十六年度臺抗字第四七九號裁定參照）。故
　　法院審酌有無破產實益，除應考量破產人之資產及債務狀況外，尚應斟酌債務人
　　是否確有財產可構成破產財團，及債務人之財產是否可敷清償破產財團之費用及
　　財團之價務，如顯無資產使多數債權人之普通債權獲得公平滿足、或資產不足以
　　支付破產財團之費用及債務時，均無宣告破產之實益。
三、本件抗告人聲請原法院宣告破產，以相對人目前負債新台幣（下同）三千一百六
　　十六萬九千一百九十九元，而其現有財產價值僅為三百八十四萬七千一百二十九
　　元，其中存貨一批帳面估算所得三百六十七萬八千五百五十元，顯已不能清償債
　　務；其中積欠台中市稅捐稽征處營業稅、違章罰鍰計二千六百八十四萬二千零一
　　十五元，積欠財政部台灣省中區國稅局八十三年至八十七年營利事業所得稅、利
　　息、滯納金四百一十九萬零一百八十四元等語，固據提出資產負債表、存貨明細
　　表、財產及債權人清冊為証。惟按稅捐之徵收，優先於普通債權。稅捐稽征法第
　　六條第一項定有明文。又滯納金、利息、怠報金、短估及罰鍰等不準用同法第六
　　條關於稅捐優先之規定。固亦為同法第四十九條所明定。本件相對人截至九十三
　　年十二月十四日止，尚滯欠營利事業所得稅及營業稅三千一百零六萬二千八百八
　　十九元，其中本稅及罰鍰各為七百六十六萬零三百八十九元及二千三百四十萬二
　　千五百元。此有財政部台灣省中區國稅局九十三年十二月十七日中區國稅徵字第
　　○九三○○七六○四○號函附卷足稽。是本件稅捐稽征機關得主張優先權之本稅
　　部分即高達七百六十六萬零三百八十九元，其第一順位優先債權之金額已逾相對
　　人所有可構成破產財團之現有財產價值。即相對人之財產尚不敷清償第一順位優
　　先權人之債權，自顯無資產可使其他多數債權人之債權獲得公平清償。揆諸前揭
　　說明，自無宣告破產之實益。況營業稅自九十二牢一月一日起即由國稅局收回自
　　徵，已非地方稅，是關於營利事業所得稅及營業稅之徵收機關均為國稅局，此亦
　　有前開財政部台灣省中區國稅局函可稽。同一優先順位之債權人僅有國稅局，並
　　無其他多數優先債權人須公平分配問題，清償有優先權之國稅局稅賦後，債務人
　　實質上已無財產，破產財團自無由成立，為債權人及債務人之利益，當無宣告破
　　產之必要或實益。原審駁回抗告人本件破產宣告之聲請，雖理由不同，結果並無
　　不同，抗告人執詞提起本件抗告為無理由，應予駁回。
四、據上論結，本件抗告為無理由，應依破產法第五條，民事訴訟法第四百九十五條
　　之一第一項、第九十五條、第七十八條裁定如主文。
中　　　華　　　民　　　國　　九十三　　年　　 十二　　 月　　二十七　　日
~B1民事第六庭審判長法　官　吳火川
~B2　　　　　　　　法　官　陳繼先
~B3　　　　　　　　法　官　吳惠郁
右為正本係照原本作成。
以違背法令為限，得再抗告。
~B　　　　　　　　書記官　柯孟伶
中　　　華　　　民　　　國　　九十三　　年　　 十二　　 月　　二十七　　日
                                                                        Ｂ
